臺灣臺北地方法院刑事判決
109年度易字第169號
公  訴  人  臺灣臺北地方檢察署檢察官
被      告  黃俞諺



選任辯護人  陳怡伶律師
被      告  陳依萍



上列被告因妨害自由等案件，經檢察官提起公訴（107年度偵字
第12758、14302、28543號），本院判決如下：
    主  文
本件管轄錯誤，移送臺灣基隆地方法院。
    理  由
一、公訴意旨略以：被告黃俞諺係址設臺北市○○區○○路0段000巷
    0弄00號1樓捷馨清潔有限公司（下稱捷馨公司）實際負責人
    ，而被告陳依萍則係該公司登記負責人及會計。㈠緣告訴人
    即妙法清潔有限公司（下稱妙法公司）負責人柯明雄於民國
    105年2月間向被告黃俞諺借款新臺幣（下同）30萬元，告訴
    人柯明雄因無法依被告黃俞諺之要求而清償該筆借款，適妙
    法清潔有限公司有向遠雄股份有限公司（下稱遠雄公司）承
    包H113新建工程之清潔事務，告訴人柯明雄即以妙法公司名
    義與被告黃俞諺於105年3月8日簽立契約，同意由被告黃俞
    諺施作H113新建工程之清潔事務，惟仍由妙法公司向遠雄公
    司請領每期清潔款項，告訴人柯明雄請得每期清潔款項3至5
    日後，即將所得款項交與被告黃俞諺，被告黃俞諺收得全部
    清潔款項後，需將30萬元回交妙法公司，作為妙法公司標得
    上開工程之獲利。嗣告訴人柯明雄向遠雄公司請領105年8月
    之清潔款項時，因送件不及而無法自遠雄公司獲得當月清潔
    款項，故無法依期交付被告黃俞諺，被告黃俞諺懷疑告訴人
    柯明雄刻意拖欠款項，遂要求告訴人柯明雄於105年8月14日
    至捷馨公司談判，被告柯明雄與友人劉良梅不疑赴約，2人
    抵達捷馨公司後，劉良梅在捷馨公司外等侯，由告訴人柯明
    雄單獨進入捷馨公司。被告黃俞諺見告訴人柯明雄到來，竟
    持不明材質棒子毆打告訴人柯明雄身體，使告訴人柯明雄受
    有頭皮瘀腫及左胸壁瘀腫之傷害（傷害部分未據告訴），並
    對告訴人柯明雄恫稱：「如果今天不處理，會死得很難看」
    之語，以此強暴、脅迫方式要求告訴人柯明雄開立總額86萬
    元之支票3紙以償還上開借款及H113新建工程之款項，告訴
    人柯明雄因心生畏懼，遂商請在外等侯劉良梅開立面額各17
    萬元、到期日均為105年9月10日之支票2紙及面額52萬元、
    到期日為105年9月30日之支票1紙與被告黃俞諺，使告訴人
    柯明雄行無義務之事。㈡被告黃俞諺、陳依萍（下合稱被告2
    人）明知任何人不得媒介外國人非法為他人工作，且印尼籍
    女子代號0000000A（真實姓名詳卷，下稱A女）為逃逸之外
    籍勞工，竟共同意圖營利，基於媒介外國人非法為他人工作
    之犯意聯絡，自106年12月起至107年1月止，共同非法仲介A
    女前往臺中市及新北市汐止區之建築工地工作，由被告黃俞
    諺向業主收取每日約2500元至3000元之工作費，惟僅支付A
    女每日1500元之報酬，其餘款項則為被告黃俞諺、陳依萍所
    得。因認被告黃俞諺就上開㈠部分涉犯刑法第304條強制罪嫌
    ；被告黃俞諺、陳依萍就上開㈡部分，共同涉犯就業服務法
    第64條第2項之意圖營利媒介外國人非法為他人工作罪嫌等
    語。
二、按無管轄權之案件，應諭知管轄錯誤之判決，並同時諭知移
    送於管轄法院，刑事訴訟法第304條定有明文。又案件由犯
    罪地或被告之住所、居所或所在地之法院管轄，刑事訴訟法
    第5條第1項有明文規定。被告之所在地，係以起訴時為標準
    ，管轄之有無，應依職權調查之（最高法院48年台上字第83
    7號判決要旨參照）。
三、經查：
（一）本件被告2人涉犯上開罪嫌，經檢察官提起公訴，於109年
      1月30日繫屬於本院，有臺灣臺北地方檢察署【下稱臺北
      地檢署】109年1月30日北檢泰秋107偵字14302字第109900
      6179號函及其上本院收文章戳在卷可憑（見本院109年度
      審易字第234號卷【下稱本院審易卷】第7頁），合先敘明
      。
（二）參以被告黃俞諺雖於內政部移民署北區事務大隊新北市專
      勤隊（下稱新北專勤隊）人員詢問時及107年4月11日、10
      7年9月26日檢察官訊問時稱：現居在臺北市○○區○○街000
      巷000弄0號1樓乙情，有新北專勤隊調查筆錄及臺北地檢
      署訊問筆錄在卷可查（見臺北地檢署106年度他字第9505
      號不公開卷【下稱他字不公開卷，公開卷則稱他字卷】㈡
      第39頁，他字卷㈤第67頁，臺北地檢署107年度偵字第1275
      8號卷【下稱偵字12758號卷】第119頁），然其於108年12
      月23日檢察官訊問時則改稱：現居在基隆市○○區○○街00巷
      00號乙節，亦有該次臺北地檢署訊問筆錄在卷可考（見偵
      字12758號卷第141頁）；而被告陳依萍於新北專勤隊人員
      詢問時及檢察官訊問時均稱：其現居在臺北市○○區○○○路0
      段000號等節，有新北專勤隊調查筆錄及臺北地檢署訊問
      筆錄在卷可稽（見他字不公開卷㈢第145頁，他字卷㈤第23
      頁、第29頁）。復徵之本件案件繫屬時，被告2人並無在
      本院轄區之監所執行或羈押，且被告2人之戶籍，均設於
      基隆市○○區○○街00號4樓，此有被告2人之個人戶籍資料查
      詢結果及臺灣高等法院被告前案紀錄表各1份附卷可佐（
      見本院審易卷第15頁、第17頁、第19至25頁、第27頁），
      又佐以被告2人於109年2月25日本院第一次審理時均稱：
      住址為基隆市○○區○○街00號11樓等節，此亦有本院審判筆
      錄在卷可參（見本院審易卷第19至25頁、第27頁、第115
      頁）。是稽之上情，可認本件繫屬時，被告2人之住所、
      居所及所在地均非在本院轄區。
（三）又就被告黃俞諺被訴強制罪部分，依起訴書所載事實，被
      告黃俞諺係在捷馨公司斯時位在臺北市○○區○○路0段000巷
      0弄00號1樓之辦公室內，以強暴、脅迫之方式，逼迫告訴
      人柯明雄簽發支票3紙，有本案起訴書存卷可稽（見本院
      審易卷第9至10頁），顯見此部分之犯罪行為地與結果地
      均非在本院轄區。
（四）另就被告黃俞諺、陳依萍被訴共同意圖營利媒介外國人非
      法為他人工作罪部分，卷內雖無證據可以明確認定被告2
      人係實際於何時、何地聯繫並媒介A女前往臺中市、新北
      市汐止區之工地工作，然衡以起訴書所載被告2人之犯罪
      期間為106年12月至107年1月，而徵之A女前於警詢時陳稱
      ：我當時係在捷馨公司位在臺北市南港區之辦公室遭查獲
      ，107年4月11日遭查獲時我與黃俞諺同住在上址，並受其
      指派從事清潔工作。我在黃俞諺、陳依萍的公司工作1年
      多等節（見他字不公開卷㈤第97至111頁，臺北地檢署107
      年度偵字第28543號不公開卷㈤第529頁），及於偵查中證
      稱：我是在106年間與黃俞諺在南港的住處同住等語（見
      他字卷㈤第136頁），且起訴書亦載明本件被告2人媒介A女
      前往工作之地點係在臺中市、新北市汐止區之工地（見本
      院審易卷第10頁），由上可認被告2人非法媒介之犯罪地
      亦均非在本院轄區。
四、綜上，本件於檢察官起訴而繫屬本院時，被告2人之住所、
    居所、所在地及犯罪地均非在本院管轄範圍內，本院就被告
    2人所涉上開罪嫌均無管轄權，檢察官誤向本院起訴，於法
    自有未合，揆諸前揭說明，爰諭知管轄錯誤之判決，並移送
    於有管轄權之臺灣基隆地方法院。
據上論斷，應依刑事訴訟法第304條，判決如主文。
本案經檢察官高文政提起公訴，檢察官邱曉華到庭執行職務。
中　　華　　民　　國　　110 　年　　11　　月　　17　　日
　　　　　　　　　刑事第七庭  法　官　王星富
上正本證明與原本無異。 
如不服本判決應於收受送達後20日內向本院提出上訴書狀，並應
敘述具體理由；其未敘述上訴理由者，應於上訴期間屆滿後20日
內向本院補提理由書（均須按他造當事人之人數附繕本）「切勿
逕送上級法院」。告訴人或被害人如對於本判決不服者，應具備
理由請求檢察官上訴，其上訴期間之計算係以檢察官收受判決正
本之日期為準。 因疫情而遲誤不變期間，得向法院聲請回復原
狀。
                              書記官   林素霜
中　　華　　民　　國　　110 　年　　11　　月　　23　　日